【裁判字號】    91,上訴,1985
【裁判日期】    920611
【裁判案由】    偽造文書等
【裁判全文】
臺灣高等法院高雄分院刑事判決              九十一年度上訴字第一九八五號
    上  訴  人
    即  被  告  甲○○
    選任辯護人  李衍志律師
右上訴人因偽造文書等案件，不服臺灣高雄地方法院八十九年度訴字第五八八號中華
民國九十一年八月二十七日第一審判決（起訴案號：臺灣高雄地方法院檢察署八十八
年度偵字第一○五七八號及移
一七二二○號），提起上訴，本院判決如左：
      主  文
原判決關於甲○○部分撤銷。
甲○○無罪。
      理  由
一、公訴意旨略以：被告甲○○與謝群寧（另由本院判處罪刑在案）基於共同偽造信
    用卡之犯意聯絡，於民國八十七年十一月間起，先由被告甲○○從不詳管道取得
    經過印刷及雷射鴿子標籤、惟尚未燒錄信用卡內碼電磁紀錄之空白信用卡（以下
    簡稱白卡），再以每張新台幣（下同）五千元之代價販售予謝群寧及其他不詳姓
    名之人。謝群寧取得白卡後，另與不詳姓名男子數人，又共同意圖為自己不法之
    所有，以偽造信用卡方式連續詐欺取財，嗣於八十八年四月二十二日上午十時四
    十分許，在高雄市○○路八六之五號三樓被告甲○○住處，扣得信用卡內碼資料
    七張，因認被告甲○○共同涉犯刑法第二百十條之偽造私文書罪嫌等語。
二、按犯罪事實應依證據認定之，無證據不得推定其犯罪事實；不能證明被告犯罪者
    ，應諭知無罪之判決，刑事訴訟法第一百五十四條、第三百零一條第一項定有明
    文。又認定不利於被告之事實，須依積極證據，苟積極證據不足為不利於被告事
    實之認定時，即應為有利於被告之認定，更不必有何有利之證據；且被告否認犯
    罪所持之辯解縱屬不能成立，仍非有積極證據足以證明其犯罪行為，不能遽為有
    罪之認定；又認定犯罪事實所憑之證據，雖不以直接證據為限，間接證據亦包括
    在內，然而無論直接或間接證據，其為訴訟上之證明，須於通常一般之人均不致
    有所懷疑，而得確信其為真實程度者，始得據為有罪之認定，倘其證明尚未達此
    一程度，而有合理懷疑存在時，事實審法院復就其心證上理由與以闡述，敘明其
    如何無從為有罪之確信，因而為無罪之判決，尚不得任意指為違法，最高法院三
    十年上字第八一六號判例、三十年上字第一八三一號判例、七十六年台上字第四
    九八六號判例可資參照。
三、本件公訴人認被告甲○○涉有前揭偽造文書之犯行，係以原審共同被告謝群寧於
    警訊及檢察官初訊時指稱：我以每張五千元之價格向綽號「咪咪」之男子購得白
    卡，從開始到現在已購得百餘張，「咪咪」真實身分年籍是甲○○等語及在被告
    甲○○上開住處扣得信用卡內碼資料七張之事實，為其論罪依據。惟訊據被告甲
    ○○堅決否認有何偽造文書犯行，辯稱：我並未販賣空白信用卡給謝群寧，在我
    住處所查獲之信用卡內碼資料七張是和我合租之黃正雄所有，不是我的等語
四、經查：
  (一)共同被告謝群寧固於警訊中供承：我是向綽號「咪咪」之男子以每張五千元購得
    白卡，從開始到現在已購得百餘張，白卡已經過印刷及雷射鴿子標籤；是綽號「
    咪咪」傳授給我的，綽號「咪咪」之男子我跟隨他做過他的「車手」，即持「咪
    咪」製造偽卡成品刷卡購物或付現，後來我自己製造；「咪咪」真實身份年籍是
    甲○○等語（見八十八年四月二十二日警訊筆錄），並於八十八年四月二十二日
    日檢察官初訊時供稱：白卡係向「咪咪」買的云云（見八十八年度偵字第一○五
    七八號卷第十三頁）；惟其嗣於八十八年五月五日偵查中即改稱：我未向甲○○
    購買白卡，當初是警察拿口卡叫我指認的，我認識他，他是開餐廳的朋友等語（
    見同上偵查卷第三九頁），另於原審調查中亦供稱：「白卡不是向甲○○買的。
    」「這案子與甲○○無關，被查獲那時甲○○在國外，卡我是在九如路跟一位蔡
    小姐買的，我買了一條（三百張），一張約三十元左右，．．．」「（問：為何
    在偵訊中所言不同？）那時市刑大有在甲○○的住處搜到內碼，而把我們牽在一
    起。」等語（見原審卷(一)第九四、一四二、一四三頁），至本院調查時仍陳稱：
    「（問：是否向甲○○購買空白信用卡一百七十餘張，每張五千元？）沒有。」
    「（問：在警訊為何供述有向他買？）是警察叫我把甲○○牽涉在內，我在檢察
    官那裡已經翻供了。」「（問：警方有無查獲空白信用卡一百七十餘張？）沒有
    ，只有查到二張白卡，其中一張有雷射鴿子標籤。」等語（見本院九十二年四月
    十五日訊問筆錄），前後供述顯不一致，已有瑕疵。被告甲○○則自始堅詞否認
    有販賣白卡給謝群寧等情，則僅憑共同被告謝群寧前後不一之瑕疵指述，委難執
    為被告甲○○論罪之依據。
  (二)警方雖在被告甲○○上開住處搜索扣得信用卡內碼資料七張之事實，證人即查獲
    上開內碼資料之警員簡士榕並於偵查中證稱：「（問：如何找到內碼？）在一個
    小型皮包，有甲○○的信用卡（以英文簽名，拼出來），白條上有甲○○簽名，
    並從皮包內找出七張內碼紙條，當初不知道有何價值或作用，就打電話問聯信的
    員工，說上面的數字意義，他們告訴我們那些是信用卡側錄下來的資料，可以用
    來偽造信用卡，我們才知道其重要性，才把它扣案下來。」等語（見八十九年度
    他字第二四五號卷第二三頁反面、二四頁）；惟據被告甲○○於偵、審中一再否
    認該內碼資料為其所有，並辯稱：我那時人在菲律賓，不在國內；內碼資料是黃
    正雄的；因為我和黃正雄合住在一起，這些內碼資料是黃正雄持有的；被查獲的
    皮包不是我的，信用卡內碼資料是和我合租的黃正雄他所有的等語（見八十八年
    度偵字第一○五七八號卷第六八頁反面、原審卷(一)第一五五、一九九、二○二頁
    、原審卷(二)第四二頁、本院九十二年一月十六日訊問筆錄），另舉證人黃正雄到
    庭結稱：這些（扣案的信用卡內碼資料）是我的，我是以每一筆內碼資料五千元
    看報紙向別人買的，報紙廣告是刷卡付現的廣告，後來接洽的人問我要不要買內
    碼資料，我才購買的云云（見本院九十二年三月十三日訊問筆錄）；而證人黃正
    雄當庭所書寫之筆跡及其提出之電話簿與扣案之信用卡內碼資料，經本院送請內
    政部警政署刑事警察局鑑定結果，則認：黃正雄當庭所寫筆跡與其提出之電話簿
    上筆跡相符，另與扣案之內碼資料上筆跡不符等情，有該局九十二年四月三十日
    刑鑑字第○九二○○七四六四八號鑑驗通知書一紙附卷可稽，足見被告甲○○所
    辯上開信用卡內碼資料為黃正雄所有一節，尚難令人採信。然在本案中並無任何
    證據足資證明被告甲○○已將上開信用卡內碼資料偽造製成信用卡，或將該內碼
    資料提供予謝群寧，以便偽造信用卡之用等情，且共同被告謝群寧於原審亦供稱
    ：「（問：從甲○○居所查到的信用卡內碼，與你的資料有無重複？）完全不一
    樣。」等語（見原審卷(一)第一七六頁），又扣案其他偽造信用卡之器具、物品等
    （詳如起訴書附表一所示），均係在被告謝群寧之高雄市○○○路一四八號十一
    樓之六住處查獲，有搜索扣押證明筆錄一紙附於警卷可按，顯無積極證據證明被
    告甲○○有參與本件偽造私文書之犯行，自不得僅以上開扣案之信用卡內碼資料
    ，遽推論被告甲○○有參與共同被告謝群寧偽造信用卡之犯行，而為其不利之認
    定。
四、綜上所述，公訴人所舉之證據，不足證明被告甲○○確涉有共同偽造私文書之犯
    行。此外，復查無其他確切證據足證被告甲○○有何公訴人起訴所指之犯行，其
    犯罪應屬不能証明。原審未予詳察，而為被告甲○○有罪之諭知，尚有未洽，被
    告甲○○上訴意旨，指摘原判決諭知其有罪判決為不當，請求撤銷改判，為有理
    由，應由本院將被告甲○○部分予以撤銷，改為無罪之諭知。
五、同案被告乙○○部分，業經撤回上訴而確定，茲不贅述。
據上論結，應依刑事訴訟法第三百六十九條第一項前段、第三百六十四條、第三百零
一條第一項，判決如主文。
本案經檢察官朱文彬到庭執行職務。
中    華    民    國      九十二      年      六      月     十一   日
                              臺灣高等法院高雄分院刑事第八庭
                                  審判長法官  郭雅美
                                        法官  江泰章
                                        法官  裕斗
右正本證明與原本無異。
檢查官如不服本判決應於收受本判決後十日內向本院提出上訴書狀，其未述上訴理
由者，並得於提起上訴後十日內向本院補提理由書狀（均須按他造當事人之人數附繕
本)「切勿逕送上級法院」。
                                      書記官  吳福連
中    華    民    國      九十二      年      六      月     十一   日


司法院資訊處製作；財團法人民間司法改革基金會備份。
